臺灣高雄地方法院刑事判決　　　　　　　　　　　　九十三年度易字第一六一０號
　　公　訴　人　臺灣高雄地方法院檢察署檢察官
　　被　　　告　乙○○
右列被告因違反毒品危害防制條例案件，經檢察官提起公訴（九十三年度毒偵字第四
一五四號），本院合議庭裁定由受命法官獨任進行簡式審判程序，茲判決如左：
    主  文
乙○○施用第二級毒品，累犯，處有期徒刑陸月，如易科罰金，以佰元折算壹日。
扣案第二級毒品甲基安非他命貳包（合計驗前淨重零點陸公克、驗後毛重零點伍公克
）、殘留有第二級毒品甲基安非他命之玻璃吸食器壹組，均沒收銷燬之。
    事  實
一、乙○○曾於民國九十一年間因違反毒品危害防制條例案件，經本院以九十一年度
    訴字第一四五九號刑事判決判處有期徒刑六月確定，並於九十二年十一月二十九
    日執行完畢。其前於八十八年間因施用毒品案件，經本院以八十八年度毒聲字第
    四六五五號裁定送勒戒處所觀察、勒戒後，認有繼續施用毒品之傾向，經本院以
    八十八年度毒聲字第五五三一號裁定令入戒治處所施以強制戒治，並以八十九年
    度毒聲字第二五九０號裁定停止戒治付保護管束，復以八十九年度毒聲字第五六
    六一號裁定撤銷停止戒治令入戒治處所施以強制戒治，於八十九年十一月十八日
    強制戒治期滿執行完畢；復於九十一年間因施用毒品案件，經本院以九十一年度
    毒聲字第一八五六號裁定令入戒治處所施以強制戒治，於九十二年四月五日強制
    戒治期滿執行完畢。詎其仍不知悔改，明知甲基安非他命業經公告為毒品危害防
    制條例第二條第二項所列管之第二級毒品，不得非法持有、施用，復基於施用第
    二級毒品甲基安非他命之犯意，於九十二年四月五日強制戒治執行完畢釋放後五
    年內，於九十三年七月二十八日下午四時許（不含公權力拘束時間）回溯二十四
    小時內之某時，在其原位於高雄縣大寮鄉○○路一六二號住處，將甲基安非他命
    以玻璃器隔熱燒烤吸食煙霧之方式施用第二級毒品甲基安非他命一次。嗣經警方
    於九十三年七月二十八日下午二時四十五分，在高雄縣鳳山市○○路三六四之二
    號大富翁釣蝦場臨檢查獲，並扣得第二級毒品甲基安非他命二包（合計驗前淨重
    零點六公克、驗後毛重零點五公克）及殘留有第二級毒品甲基安非他命之玻璃吸
    食器一組，且於九十三年七月二十八日下午四時採尿送驗後，始知上情。
二、案經高雄縣警察局林園分局報請臺灣高雄地方法院檢察署檢察官偵查起訴。
    理  由
一、本案被告乙○○所犯係死刑、無期徒刑、最輕本刑為三年以上有期徒刑以外之罪
    ，其於準備程序就前揭被訴事實為有罪之陳述，經受命法官告知簡式審判程序之
    旨，並聽取其與公訴人之意見後，本院認無不得或不宜改依簡式審判程序進行之
    處，爰依刑事訴訟法第二百七十三條之一第一項、第二百八十四條之一，裁定本
    件由受命法官獨任進行簡式審判程序，合先敘明。
二、訊據被告對其於右揭時、地施用第二級毒品甲基安非他命之事實，於本院審理時
    （參見本院九十四年一月十八日審判筆錄）坦承不諱，且有扣案晶體二包（合
    計驗前淨重零點六公克、驗後毛重零點五公克）經送驗後，係呈第二級毒品甲基
    安非他命之陽性反應；玻璃吸食器一組經送驗後，係呈殘留有第二級毒品甲基
    安非他命之陽性反應，此分別有高雄醫學大學附設中和紀念醫院九十三年十一月
    二日報告編號九三一０—五０六號（參見偵查卷宗第二十七頁）、九十三年十一
    月三十日報告編號九三一一—五０九號（參見本院卷宗）檢驗報告各一紙附卷可
    稽。另查：
  (一)被告係於九十三年七月二十八日下午四時許，經警方採集其尿液送請高雄縣政府
    衛生局以免疫學分析法與ＴＯＸＩ—ＬＡＢ方法（化學呈色法）檢驗結果，固呈
    甲基安非他命陽性反應，此有高雄縣政府衛生局煙毒尿液檢驗成績書及尿液送驗
    編號與真實姓名對照表（參見偵查卷宗第二十一頁、第二十二頁）各一紙附卷為
    據。然以目前常用之尿液安非他命或嗎啡篩檢方式包括酵素免疫方析法（EIA,EN
    ZYME EMMUNOASSAY）、薄層色層分析法（TLC,THIN LAYER CHROMATOGRAPHY）和
    放射免疫分析法（RIA,RADIOIMMUNOASSAY），在文獻報告中，確實有藥品或食物
    因交叉反應（CROSS REACTOIN），可在尿液中測試中產生偽陽性（FALSE POSITI
    VE）之安非他命或嗎啡反應。例如在EIA和TLC之尿液測試方法中，某些成藥（如
    減肥藥、解除鼻充血藥物、感冒藥劑等）中之成份因與安非他命有類似作用，而
    可產生與安非他命之交叉反應，使尿液測試呈現偽陽性。甚至尿液中的葡萄糖亦
    曾有報告可能在ＥＩＡ方法測試尿液時產生偽陽性安非他命反應。致於作尿液嗎
    啡篩檢時，也同樣的可能會有偽陽性產生，譬如曾有報告服用一茶匙之POPPY SE
    EDS（罌粟種子）或二十ＭＧ之CODEINE（止咳藥物）或相當大量之DEXTROMETHOR
    PHAN（鎮咳藥物）時，也可造成偽陽性之測試結果。但利用精密之儀器分析，將
    可排除偽陽性之可能，而得到正確的答案，因此篩檢結果必須進一步確認。在目
    前最常用之確認方法為氣相層析質譜儀（ＧＣ／ＭＳ，ＧＡＳ　CHROMATOGRAPHY
    /MASS SPECTROMETRY），此因乃在良好的操作條件下，以氣相層析質譜儀作藥物
    及其代謝產物定性及定量分析，幾乎不會有偽陽性反應產生。因此尿液測試時是
    否產生偽陽性反應，除須考慮其他物質產生之偽陽性外，測試方式及儀器設備亦
    應列入考量，此有前開榮民總醫院八十三年四月七日北總內字第三五九號
    函釋可考。又現行尿液檢驗一般分為初步篩驗及確認檢驗，初步篩驗係以酵素免
    疫分析法或螢光偏極免疫分析法進行篩驗，若篩驗結果為陽性反應，需再以氣相
    層析質譜儀分析法進行確認檢驗，送驗之尿液必須經初步篩驗及確認檢驗均呈陽
    性反應時，始可判定有毒品陽性反應，而看守所使用之ＴＤＸ儀器屬免疫分析法
    ，對於化學結構類似之藥物，均有可能產生偽陽性反應，因此必須再以氣相層析
    質譜儀分析法做確認檢驗，此亦有法務部調查局九十年七月六日陸(一)字第九
    四三七三號函釋可查。是依前開說明，本案高雄縣政府衛生局所採取之免疫
    學分析法與ＴＯＸＩ—ＬＡＢ方法（化學呈色法），均僅屬尿液檢驗中之初步篩
    驗，依上開檢驗方法所得之結果，仍有出現偽陽性之反應，須進一步採取氣相層
    析質譜分析法予以確認，始得排除偽陽性產生之可能性。而經本院依職權復將前
    開尿液送請高雄醫學大學附設中和紀念醫院以酵素免疫分析法（ＥＩＡ）與氣相
    層析質譜儀分析法（ＧＣ—ＭＳ）複驗確認結果，安非他命、甲基安非他命尚未
    達陽性檢體判定標準之濃度反應，因而判定安非他命類為陰性反應，有該院九十
    三年十二月七日報告編號九三一二—五九濫用藥物尿液檢驗報告一紙（參見本院
    卷宗）附卷可參，應以精確度較高之氣相層析質譜儀分析法（ＧＣ—ＭＳ）之檢
    驗結果為可採。
  (二)按甲基安非他命經口服投與後，約百分之七十於二十四小時內可自尿液中排出，
    而其尿液內含甲基安非他命成分之檢出，與投與甲基安非它命的量、個人體質、
    檢驗儀器之精密度有關，通常採尿化驗是否呈陽性反應，應以投與後二十四小時
    內所採者為宜，此亦有行政院衛生署藥物食品檢驗局（八０）藥檢醫字第四五二
    九號函可查。參酌上揭說明及被告尿液檢驗報告，雖將被告於九十三年七月二十
    八日下午四時許警詢中採集尿液，送請高雄醫學大學附設中和紀念醫院以酵素免
    疫分析法（ＥＩＡ）與氣相層析質譜儀分析法（ＧＣ—ＭＳ）複驗確認結果，安
    非他命、甲基安非他命尚未達陽性檢體判定標準之濃度反應，因而判定安非他命
    類為陰性反應，然復有被告施用第二級毒品甲基安非他命所用扣案之第二級毒品
    甲基安非他命二包（合計驗前淨重零點六公克、驗後毛重零點五公克），而玻璃
    吸食器一組亦殘留有第二級毒品甲基安非他命之陽性反應，均已如前述。綜合上
    情，是被告自白稱其於九十三年七月二十八日下午四時許（不含公權力拘束時間
    ）回溯二十四小時內之某時，施用第二級毒品甲基安非他命一次之犯行等語，核
    與事實相符，應堪採信。
  (三)另犯毒品危害防制條例第十條施用第二級毒品之罪者，檢察官應先聲請法院裁定
    將被告令送勒戒處所觀察、勒戒，經觀察、勒戒後，認有繼續施用毒品傾向者，
    應由檢察官聲請法院裁定令入戒治處所施以強制戒治，且經強制戒治執行完畢釋
    放後，五年內再犯第十條之罪，檢察官應依一般刑事訴訟程序予以起訴論罪科刑
    ，此觀諸毒品危害防制條例第二十條第一項、第二項、第二十三條第二項前段規
    定自明。經查，被告前於八十八年間因施用毒品案件，經本院以八十八年度毒聲
    字第四六五五號裁定送勒戒處所觀察、勒戒後，認有繼續施用毒品之傾向，經本
    院以八十八年度毒聲字第五五三一號裁定令入戒治處所施以強制戒治，並以八十
    九年度毒聲字第二五九０號裁定停止戒治付保護管束，復以八十九年度毒聲字第
    五六六一號裁定撤銷停止戒治令入戒治處所施以強制戒治，於八十九年十一月十
    八日強制戒治期滿執行完畢；復於九十一年間因施用毒品案件，經本院以九十一
    年度毒聲字第一八五六號裁定令入戒治處所施以強制戒治，於九十二年四月五日
    強制戒治期滿執行完畢等情之事實，此有臺灣高等法院被告全國前案紀錄表、本
    院被告院內索引卡紀錄表、臺灣高雄地方法院檢察署刑案資料查註紀錄表各一紙
    附卷可參。被告前既曾因施用毒品案件，經強制戒治後，復因施用毒品，其於前
    開強制戒治執行完畢釋放後五年內，再犯本案施用毒品罪，依毒品危害防制條例
    第二十三條第二項之規定，屬應依法論罪科刑之行為，依前開說明，本案被告上
    開所為，係於九十二年四月五日強制戒治執行完畢釋放後五年內，再犯毒品危害
    防制條例第十條第二項施用第二級毒品罪，本案事證明確，被告上開犯行洵堪認
    定。
三、按甲基安非他命為毒品危害防制條例第二條第二項第二款所明定之第二級毒品。
    核被告所為，係犯同條例第十條第二項之施用第二級毒品罪。被告持有第二級毒
    品進而施用，持有之低度行為為施用之高度行為所吸收，不另論持有毒品之罪。
    另查，被告曾於九十一年間因違反毒品危害防制條例案件，經本院以九十一年度
    訴字第一四五九號刑事判決判處有期徒刑六月確定，並於九十二年十一月二十九
    日執行完畢，此有臺灣高等法院被告全國前案紀錄表、本院被告院內索引卡紀錄
    表、臺灣高雄地方法院檢察署刑案資料查註紀錄表各一份存卷可考，其於五年內
    再犯本案有期徒刑以上之罪，為累犯，應依刑法第四十七條之規定加重其刑。爰
    審酌被告前因施用毒品案件經強制戒治完畢釋放後，仍未能徹底戒絕毒品，復犯
    本案施用毒品罪，顯見其無戒毒悔改之意，惟念其施用毒品乃自戕一己之身體健
    康，尚未對他人造成危害，且犯後已坦承犯行，態度良好等一切情狀，量處如主
    文所示之刑，並諭知易科罰金之折算標準。
四、至扣案之晶體二包（合計驗前淨重零點六公克、驗後毛重零點五公克），經送驗
    後係第二級毒品甲基安非他命，屬違禁物，已如前述；另扣案之玻璃吸食器一組
    ，經送驗後，亦殘留有第二級毒品甲基安非他命之陽性反應，且均為被告所有等
    情，業據被告於本院審理中陳明可按，其上之毒品既無法與上開物品分析剝離，
    應視同毒品，自應均依毒品危害防制條例第十八條第一項前段規定，併予宣告沒
    收銷燬之。又鑑定耗損之毒品，既已滅失，即無庸併予宣告沒收銷燬，附此敘明
    。
據上論斷，應依刑事訴訟法第二百七十三條之一第一項、第二百九十九條第一項前段
，毒品危害防制條例第十條第二項、第十八條第一項前段，刑法第十一條、第四十七
條、第四十一條第一項前段，罰金罰鍰提高標準條例第二條，判決如主文。
本案經檢察官甲○○到庭執行職務。
中　　　華　　　民　　　國　　九十四　　年　　　一　　　月　　 二十 　　日
                                  臺灣高雄地方法院刑事庭
                                      　法　　　官  唐中興
右正本證明與原本無異。
如不服本判決，應於判決送達後十日內，向本院提出上訴狀。
                                        法院書記官  顏宗貝
中　　　華　　　民　　　國　　九十四　　年　　　一　　　月　　 二十 　　日
附錄本案判決論罪科刑法條：
毒品危害防制條例第十條
施用第一級毒品者，處六月以上五年以下有期徒刑。
施用第二級毒品者，處三年以下有期徒刑。
